# 签订多年的房租合同是否视为待执行合同

提问人：Ryan_q 时间：2020-07-21 12:33:09
@chenyiwei，陈版主，实务中有如下问题想请教您：
某企业购买 3 年内容版权，分每年结算，按照之前咨询的意见应当将合同视为一个整体，全额法确认资产及负债。
但同时约定：如果同时满足以下条件，可以将该合同看作三个期限分别为一年且连续执行的许可合同，相应将后两个尚未执行的合同视作待执行合同，不就待执行合同确认资产和负债：
1 、能够以明确确定的日期作为分界线，将整个合同分解为互相独立且在日期上互相衔接的三部分，每一部分所对应的服务内容是同质的，因而可以把合同价款总额以合理的基础分配到该三部分。且在各分界日期，相应的合同权利和义务均有明确的截止。
2 、如果因某一部分对应的价款未支付等双方或一方违约，可能导致的后果只是合同解除，后面未履行的部分不再履行，除此之外无其他重大违约责任，对已执行部分的价款也无需进行调整，即整体上不构成一个不可撤销合同。
3 、基于目前可获得的信息，被审计单位管理层不能保证该合同将按照约定条款在三年内得到完整、全面履行，认为履行过程中可能面临较大的不确定性。
基于以上意见：
问题：
现有企业签订 10 年房租合同，且按季度提前支付 3 个月租金。
我们对多年的房租合同与上述三个条件进行匹配：
满足条件 1
对于条件 2 ，如果企业单方面解约，无需支付剩余年限合同对价，而是对租赁押金给予不退还的处理，该条件是否理解为无其他重大违约责任，如果认定为非重大违约责任，则同时满足条件 2
对于条件 3 ，我认为不满足，理由：基于目前证据，管理层仍认为该合同将按照约定条款在规定期限内得到完整、全面履行（即持续经营 10 年）。
问：
a、基于上述分析，是否应当将多年合同一次性全额确认资产以及负债（ 10 年合同）？该做法似乎与实务中大部分企业处理方式相悖（实务往往按权责发生制进行确认）
b、另外，如：合同约定应当按季付进行支付 3 个月房租，由于外部原因，例如疫情等无法及时一次性支付，企业未能按照合同约定及时付款且在列报的时，是否需要提前确认 3 个月的资产与负债？亦或者仅仅按权责发生制（例如： 1 月 31 日报表）确认 1 个月的损益及应付账款。
c、基于上述两个问题，实际上想解决：对于房租合同应当：按整个合同的期限金额进行确认（ 10 年）、或对于约定预付且未付的合同应按合同支付条款确认资产及负债（ 3 个月）、亦或者按权责发生制进行确认即可（ 1 个月）。
案例有点长，望陈版主指点！

回答人：chenyiwei
房屋租赁和知识产权许可适用的会计准则不同，不能简单照搬。
对于房屋租赁，首先要根据租赁准则的规定，合理确定租赁期，租赁准则规定的租赁期是“不可撤销租赁期”，同时需将很可能行使的续租权或者解除权考虑在内。作为一个整体的不可撤销租赁期内的租赁安排，应作为一个整体处理。
其次，如果承租人已经执行新租赁准则的，则按照其规定，将整个租赁期内的租赁付款额折现，确认使用权资产和租赁负债。此时不按照“待执行合同”进行处理。
如果承租人尚未执行新租赁准则的，则区分租赁类型是融资租赁还是经营租赁，对融资租赁，需确认融资租入固定资产和长期应付款，也不是按照待执行合同处理；只有当该租赁属于经营租赁的情况下，对尚未履约也尚未支付租金的剩余租赁期，才是按照“待执行合同”处理。